# 请教陈版主，关于BOT模式下金融资产确认的问题

提问人：JXCY_ZDP 时间：2011-08-24 23:46:08
某公司与政府签订了BOT合作协议，合同约定总投资 1500 万元，特许经营权年限 10 年，约定建设完成后，每月运行收益 20 万元，投资综合回报 30 万元/月。 该公司提供了建造劳务，在账务处理时，按照建造收入确认了 1500 万元的工程收入，确认了金融资产。将1500 万元作为摊余成本初始金额， 30 万元/月作为现金流入，逐期确认投资收益和投资成本收回。将 20 万元/月作为了运行收入。
这样处理之后，结果造成了该公司承接的BOO项目与BOT项目之间的毛利率有较大差异。 请问陈版，这样处理是否正确？ 还有部分合同约定了，根据物价指数调整收费标准，确认金融资产是否合适？还有部分合同约定按照定量保底，如果超过保底按照固定单价计算，该类合同确认为金融资产是否合适？如果不合适，请指教该如何处理？

回答人：chenyiwei
1 、对这类政府授予特许权的公用事业基础设施项目，不能用一般的毛利率观点去考核。不知道你这里说的BOO是什么业务模式？具体如何核算和计量？ 2 、在你说的案例中，如果确认为金融资产是恰当的，则该金融资产应当是每月 30 万元的投资综合回报按同期限国债利率（因为债务人是政府，所以用国债利率）折现的金额，而不是实际发生的建造成本 1500 万。这意味着在建设阶段可以确认建造合同毛利，但后期确认的利息收入要较你说的处理方法少。你可以再测算一下。 3 、如果按照物价指数调整收费标准的，则实际上存在一项嵌入衍生工具，可以考虑整体指定或者对该嵌入衍生工具进行分拆后，对嵌入衍生工具采用公允价值计量，债权部分仍按摊余成本计量。

回答人：chenyiwei
回复 JXCY_ZDP 的帖子
从该交易的实质分析，建设期间取得建造合同收入，运营期间获得融资利息和运营服务费收入。每月的 50 万元中，有 20 万元是以运行收益的名义获得（请关注在运行期间是否确实需要发生相关的成本，以及就运行成本而言，该 20 万元的补偿是否合理），因此该 20 万元的折现值不属于建造合同价款的组成部分。如果运行期间成本很低，则可以认为这 20 万元也是建造合同收益的一种形式。
对本案例中的问题，可以有以下两种理解，都可接受： 1 、认为因为债务人是政府，所以政府的融资利率应当等于同期限的国债收益率。相应地，按未来每月 30 万元的现金流量按国债利率的折现值作为建造合同的公允价值，以后年度按国债利率确认利息收入。 2 、认为经过政府审价后的工程造价（本例中为1,500万）是建造合同的公允价值，所确认的建造合同收入以1,500万为限，并将未来现金流量（每月 30 万）折现到该 1500 万的折现率作为内含报酬率，按照该内含报酬率在持有期间确认融资利息收入。这两种方法的收入总额相同，但在不同收入项目、不同年度之间的分摊不同。并且由于建筑业和金融业的营业税税率不同，可能会影响到税负。

提问人：JXCY_ZDP 时间：2011-08-25 23:38:12
谢谢，我明白了。有些BOT合同是有部分保底，超过保底部分的量按照固定价格收取超量差异，这种情况下，我遇到有两种会计处理，一种全部建造收入作为无形资产，还有一种将保底部分作为金融资产，超量部分作为无形资产，做了分拆。不清楚，那种更有依据些，麻烦再指教一下。

回答人：chenyiwei
按准则要求应当是分拆为金融资产和无形资产两部分，不适合于全部作为无形资产。

提问人：chenxq101 时间：2016-05-19 09:56:43
陈老师及楼主您好，这种情况下，有两个问题想咨询下：
1 、确认的未确认融资收益即利息收入如何纳税，营改增后是否要缴纳增值税？ 2 、有保底量条款情况下，确认金融资产和无形资产模式，保底量部分确认金融资产，超过保底量部分计入无形资产，在实际中很难处理，因为未来超过保底量数据很难确认，因此确认无形资产部分数据很难确认。是否按照未来现金流折现法，折现回来与成本对比，差额部分计入无形资产合适。 请陈老师和楼主指导。

回答人：chenyiwei
1 、这部分融资收入应缴纳增值税。 2 、无形资产的初始成本为总投资额减去金融资产初始确认金额后的剩余部分，也就是按成本计量，而不是按预计未来现金流量折现值计量。

提问人：jyn0714 时间：2018-02-01 15:43:28
就这个问题想追问一下。有约定保底收益率比如8%不足部分由政府补足。有 2 个问题困惑。 1 、这种差额补足是否认为是保底条款，应当按照投资额的8%，按照未来运营期的收入折现金额算作金融资产，其余为无形资产？ 2 、无形资产部分，随着运营期满摊销折完，那长期应收款该如何处理？该部分金融资产应当挂至谁的头上，政府？政府没有履行补足义务怎么办？

回答人：chenyiwei
1 、是。 2 、收到的款项中，保底款部分作为金融资产收回，不确认收入；超过部分作为收入，与无形资产摊销和本期运营成本配比，所以不存在到时金融资产无法收回的问题。